【裁判字號】    89,自,33
【裁判日期】    890726
【裁判案由】    公然侮辱等
【裁判全文】
臺灣臺北地方法院刑事判決                            八十九年度自字第三三號
    自  訴  人  乙○○
    被      告  甲○○
右列被告因公然侮辱等案件，經自訴人提起自訴，本院判決如左：
    主  文
甲○○無罪。
    理  由
一、自訴意旨略以：被告甲○○於民國八十八年十二月二十一日在臺灣台北地方法院
    民事庭第二十一法庭審理八十八年訴字四八八六號民事案件時，當眾大聲咆哮侮
    辱及毀謗自訴人「下流」共四次至五次，故被告涉有毀謗及公然侮辱罪嫌云云。
二、被告則辯稱於八十八年十二月二十一日在本院民事庭第二十一法庭審理八十八自
    字第一四九號附帶民事案件即八十八年訴自第四八八六號民事案件時，那天說「
    下流」字眼只是在陳述事實，被告確有做如此動作，並不是無緣無故說的等語。
三、按犯罪事實應依證據認定之，無證據不得推定其犯罪事實；又不能證明被告犯罪
    者，應諭知無罪之判決；刑事訴訟法第一百五十四條及第三百零一條第一項分別
    定有明文。
四、按侮辱與誹謗同為妨害名譽之犯罪，惟侮辱僅出於抽象之謾罵或表示輕賤他人之
    意，而未指摘具體之事實，如罵人小偷，但如指摘具體事實以侮辱之，罵人於某
    年某月某日在某處竊取某人之某物，即屬誹謗，而非侮辱。又刑法第三百零九條
    公然侮辱罪之成立，仍須行為人有侵害他人名譽之故意，始足當之。經查：被告
    固曾於八十八年十二月二十一日在本院民事庭第二十一法庭審理八十八年訴字第
    四八八六號民事案件時，曾說「下流」字眼，此為兩造所不爭執，並經本院調閱
    當天之錄音帶當庭播放，此有本院勘驗筆錄乙紙附卷可稽，此部分堪信為真實，
    然依上開錄音帶以及勘驗筆錄，被告所說「下流」字眼，被告並非係針對自訴人
    之特定言語行為而作具體之陳述形容，揆諸前揭說明，當屬侮辱，而非毀謗，核
    先敘明。
五、經查被告甲○○於八十八年七月十五日於本院八十八年自字第一四九號案件調查
    時即辱罵自訴人乙○○「下流」之字眼一情，業經本院八十八年自字第一四九號
    判決交待甚明，並經本院於八十八年八月二十六日以八十八年度自字第一四九號
    判決論以公然侮辱罪判處罰金三千元，並經臺灣高等法院以八十八年度上易字第
    五二三號判決確定，此有判決書影本一份附卷可佐，並經本院調閱該案卷宗查明
    屬實，對於此案件自訴人乙○○亦對被告甲○○提起附帶民事訴訟，然經本院刑
    事庭裁定移送民事庭審理，民事庭因此以八十八年訴字第四八八六號案件審理，
    對此民事案件被告甲○○於八十八年十二月二十一日於本院第二十一法庭審理時
    陳述：「‧‧‧『我罵你下流』，我和另外二位證人在庭外等候開庭時，我和乙
    ○○說，這官司不要再下去了，結果萬先生做一個很下流的動作，我在庭上時是
    敘述這個動作，這有證人可證明，我不是罵他下流」等語，顯見被告甲○○當日
    僅是對於自訴人乙○○請求民事賠償之事實說明而已，並未超過必要範圍而陳述
    ，此經本院調閱八十八年十二月二十一日本院民事庭八十八年訴字第四八八六號
    案件錄音帶勘驗屬實，並有八十九年五月二十四日勘驗筆錄乙紙附卷可稽，由以
    上可知，難認被告主觀上具有公然侮辱之故意，故自訴人指述被告超過其必要範
    圍而陳述，顯不足採信。
六、綜上所述，被告甲○○既主觀上既未具有公然侮辱之故意，揆諸前揭說明，實難
    認其涉有刑法第三百零九條第一項之公然侮辱罪嫌，此外復查無其他積極證據足
    資證明被告甲○○有自訴意旨所指之犯行，自屬不能證明其犯罪，爰為無罪之諭
    知。
據上論斷，應依刑事訴訟法第三百四十三條、第三百零一條第一項判決如主文。
中    華    民    國      八十九      年    七    月      二十六        日
                                  臺灣臺北地方法院刑事第三庭
                                      法  官  陳  德  民
右正本證明與原本無異。
如不服本判決，應於判決送達後十日內，向本院提出上訴狀。
                                      書記官  楊  秋  鈴
中    華    民    國      八十九      年    七    月      二十九        日


司法院資訊處製作；財團法人民間司法改革基金會備份。
